臺灣高等法院臺南分院刑事判決　　　　九十三年度交上易字第二七八號　　 孝股
　　上　訴　人　臺灣臺南地方法院檢察署檢察官
　　被　　　告　甲○○
右上訴人因被告過失致死案件，不服臺灣臺南地方法院九十三年度訴字第二四一號中
華民國九十三年五月六日第一審判決（起訴案號：臺灣臺南地方法院檢察署九十三年
度偵字第八八三、一一０九號），提起上訴，本院判決如左：
    主  文
原判決撤銷。
甲○○因過失致人於死，處有期徒刑伍月，如易科罰金，以參佰元折算壹日。
    事  實
一、甲○○於民國（下同）九十二年十月二十五日晚間七時許，駕駛車牌號碼ＺＨＨ
    ─三六九號輕型機車，沿臺南市○區○○路由東向西行駛，於同日晚間七時二十
    分許，途經臺南市○○路四二三號前時，原應注意車輛行駛時，應注意車前狀況
    ，並隨時採取必要之安全措施。而依當時之路況良好、路面無障礙物、夜間有照
    明，客觀上並無不能注意之情事，竟疏未注意，貿然行駛，適有行人鄭財旺由南
    向北步行至該處，亦疏未注意在禁止穿越、劃有分向限制線之路段，不得穿越道
    路，而違規穿越劃設分向限制線道路，致甲○○發覺時已閃避不及而撞及鄭財旺
    ，造成鄭財旺受有頭部撞挫傷，事發後，乙○○立刻打電話報警及呼叫救護車，
    並將鄭財旺緊急送醫救治，甲○○則留於現場等待警員到達後表示自己是肇事者
    ，自首並接受裁判。嗣於同年月二十六日二十二時四十分許，鄭財旺終因顱內出
    血不治死亡。
二、案經臺灣台南地方法院檢察署檢察官據報相驗後自動檢舉偵查起訴。
    理  由
一、右揭事實業據被告甲○○於偵、審中坦承不諱；且有道路交通事故現場圖暨道路
    交通事故調查報告表（一）、（二）各一份及道路交通事故現場蒐證照片十七幀
    在卷可資佐證。而死者鄭財旺係因本件車禍不治死亡，亦經臺灣台南地方法院檢
    察署檢察官督同檢驗員相驗明確，並製有勘驗筆錄、驗斷書及相驗屍體證明書等
    附卷可憑。
二、按駕駛人應注意車前狀況，隨時採取必要之安全措施；又行人在禁止穿越、劃有
    分向限制線之路段，不得穿越道路，道路交通安全規則第九十四條第三項、第一
    百三十四條第二款分別定有明文。本件被告騎乘機車行經該路段，理應注意車前
    狀況，隨時採取必要之安全措施；而依卷附道路交通事故調查報告表所載，當時
    狀況，係天候晴朗、路面乾燥、無缺陷、速限四十公里，夜間有照明設備，視線
    良好，足見依當時狀況，被告及被害人，均無不能注意之情事，乃被告竟疏於注
    意車前狀況，而被害人亦疏未注意該路段劃有分向限制線，禁止穿越，而貿然穿
    越該路段，致被告發現已不及煞停，肇致本件車禍，致被害人鄭財旺死亡，則被
    告有過失甚明；即本件經送請台灣省南區車輛行車事故鑑定委員會鑑定結果，亦
    同此認定，此有該鑑定意見書在卷足憑。再被害人雖因違規穿越劃設分向限制線
    道路，而與有過失，然此仍不能解免被告之罪責。另被害人係因本件車禍致死，
    則被告之過失行為與被害人之死亡間有相當因果關係。綜上所述，本件事證已甚
    明確，被告犯行堪以認定。
三、核被告所為，係犯刑法第二百七十六條第一項之過失致人於死罪。被告在肇事後
    ，留於現場向據報前來尚不知何人肇事之警員自首坦承肇事，業據被告陳明在卷
    ，核與卷附公務電話記錄表一紙之記載相符，參以被告未逃避偵查之事實接受裁
    判，應依刑法第六十二條前段自首之規定減輕其刑。
四、原審以被告罪証明確，予以論罪科刑，固非無見。但查：刑事審判之量刑，在於
    刑罰權之分配的正義；尤以緩刑之宣告，尚須審酌被告是否「無再犯之虞」，詳
    予審認。查本件被害人就本件車禍之發生固為肇事之主因；然被告與被害人家屬
    並未達成和解，賠償被害人家屬之損害，此業據告訴人乙○○指明在卷，並有臺
    南市東區區公所函在卷足憑；再觀之九十二年十一月二十一日被告與告訴人等調
    解筆錄所載，雙方曾就【強制責任險理賠一百四十萬元部分】，達成【由告訴人
    等人自行申請】之協議，惟因被告並未投保強制責任險，原審簡易庭乃以【告訴
    人陳稱被告隱瞞未投保強制責任險之事實，致陷於錯誤而成立調解，並請求不予
    核定，是兩造就調解之條件是否合意，尚有爭議，爰不予核定】等情，足見雙方
    就本件調解金額部分尚有爭執。原審以被告與告訴人已達成和解，且已知所警惕
    而無再犯之虞，量處被告有期徒刑三月，並為緩刑之宣告，顯有不當。檢察官以
    此上訴指摘原判決不當，為有理由，應由本院將原判決撤銷改判。爰審酌被告犯
    罪之動機、目的，其與被害人過失程度之輕重，犯後雖坦承其事，但未與被害人
    家屬達成民事和解之態度等一切情狀，量處如主文所示之刑，並諭知易科罰金之
    折算標準，以資懲儆。
據上論結，應依刑事訴訟法第三百六十九條第一項前段、第三百六十四條、第二百九
十九條第一項前段、刑法第二百七十六條第一項、第六十二條前段、第四十一條第一
項前段、罰金罰鍰提高標準條例第一條前段、第二條，判決如主文。
本案經檢察官許仲瑩到庭執行職務。
中      華      民      國    九十三    年      七      月    二十一    日
                                     臺灣高等法院臺南分院刑事第四庭
                                             審判長法官  陳  珍  如
                                                   法官  王  浦  傑
                                                   法官  高  明  發
右正本證明與原本無異。
不得上訴。
                                             法院書記官  周  美  莉
中      華      民      國    九十三    年      七      月    二十一    日
附錄：本判決論罪科
中華民國刑法第二百七十六條
(過失致死罪)
因過失致人於死者，處二年以下有期徒刑、拘役或二千元以下罰金。
從事業務之人，因業務上之過失犯前項之罪者，處五年以下有期徒刑或拘
役，得併科三千元以下罰金。
